臺灣彰化地方法院民事判決
110年度勞小字第6號
原      告  阮錦秀  
被      告  壹信國際人力仲介有限公司

法定代理人  莊閎棋  
訴訟代理人  陳文政  
上列當事人間請求給付資遣費等事件，本院於民國110年4月20日
言詞辯論終結，判決如下：
    主  文
原告之訴及假執行之聲請均駁回。
訴訟費用1,000元由原告負擔。
    事實及理由
一、原告主張：
  ㈠伊自民國109年5月4日至被告處工作，擔任越南翻譯（下稱系
    爭勞動契約）。被告於109年12月23日突然要求伊於隔年1月
    離職，但當日又在公司群組LINE終止系爭勞動契約，並稱伊
    上班109年12月23日，伊遂工作至109年12月23日。
  ㈡被告突然終止系爭勞動契約，應係依勞動基準法（下稱勞基
    法）第11條資遣伊。另被告未給予109年12月薪資、3天特休
    未休工資、預告期間工資及資遣費等費用，於兩造勞資爭議
    調解不成立後，被告始於110年1月中旬將109年12月薪資匯
    入伊之帳戶，但仍未給予預告期間工資及資遣費。前述情事
    顯然該當勞基法第14條第1項第5款、第6款等規定，損及伊
    之工作權益。
  ㈢承上，爰請求被告給付預告期間工資及資遣費合計新臺幣（
    下同）11,299元：
　　1.預告期間工資1,951元部分：伊109年7月至12月之平均薪
      資為29,262元，以預告期間10日計算為9,754元【計算式
      ：29,262元÷30日×10日=9,754元，元以下四捨五入，下同
      】，惟被告在110年1月匯款時有多給8日的工資，扣除後
      ，伊尚得請求預告期間工資1,951元【計算式：9,754元-
      （29,262元÷30日×8日）=1,951元】。
　　2.資遣費9,348元部分：伊之年資為7月又20日，前6個月平
      均工資29,262元，被告應給付資遣費9,348元【計算式：2
      9,262元×0.5×230/360=9,348元】等語。
  ㈣並聲明：1.被告應給付原告11,299元，及自起訴狀繕本送達
    翌日起至清償日止，按年息百分之5計算之利息。2.請准宣
    告假執行。
二、被告辯稱：原告於109年12月21日在公司LINE的群組，主動
    告知做到月底，因怕員工個人情緒因素影響到客戶，故請原
    告做到同年月23日，但薪水一樣算到同年月31日，伊已於11
    0年1月15日轉帳至原告帳戶，伊一切依勞基法相關規定辦理
    ，原告係自願離職，並非遭資遣等語，並聲明：原告之訴駁
    回。
三、不爭執事項（本院卷第40頁，依本判決論述方式修正之）：
　㈠原告任職期間自109年5月4日起至109年12月23日止。
　㈡原告離職前6個月平均工資為29,262元。
　㈢被告於110年1月15日給付原告32,707元。
四、本院之判斷：　　　
  ㈠原告主張被告係依勞基法第11條終止系爭勞動契約，或主張
    其依勞基法第14條第1項第5款、第6款終止系爭勞動契約，
    有無理由?
    ⒈按勞工自請離職為勞動契約終止權之一種，而終止權又屬
      形成權之一種，形成權於權利人行使時，即發生形成之效
      力，不必得相對人之同意。而勞工預告終止契約，為單方
      之意思表示，無須雇主之承諾，一經提出達到雇主，即生
      預告終止之效力（最高法院93年度台上字第2528號、98年
      度台上字第2381號民事判決要旨，及民法第94條、第95條
      第1項前段參照）。復按僱傭未定期限，亦不能依勞務之
      性質或目的定期限者，各當事人得隨時終止契約，民法第
      488條第2項定有明文。再按當事人主張有利於己之事實者
      ，就其事實有舉證之責任，為民事訴訟法第277條前段所
      明定。
    ⒉查原告於109年12月21日以通訊軟體LINE對話群組，告知被
      告法定代理人莊閎棋「我做到這月底」，莊閎棋則回復稱
      「好」等語；揆諸前開規定及說明，原告於109年12月21
      日所為終止系爭勞動契約之意思表示，即生預告終止之效
      力；至前開訊息記載「我做到這月底」應認係原告所為預
      告期間之告知。關於預告期間之性質，學理上有「法定效
      力延長說」與「始期說」二說，但無論採取何種見解，一
      致認為勞動契約於預告期間屆滿時才消滅，則依原告前揭
      意思表示，系爭勞動契約本應於109年12月31日方消滅。
      嗣後被告要求原告將離職日提前至同年月23日，此有原告
      提出109年12月23日LINE對話紀錄莊閎棋所發訊息略以：
      錦秀（即原告）上班到今天，薪水算到月底等語附卷可參
      （本院卷第21頁、第53頁）；參以原告工作至109年12月2
      3日後即未至被告公司上班，堪認原告已無繼續提供勞務
      之意；復核諸原告任職期間自109年5月4日起至109年12月
      23日止，亦為兩造不爭執如前。從而原告109年12月21日
      自請離職即生預告終止效力，迄同年12月23日系爭勞動契
      約消滅，實堪認定。
    ⒊又不定期契約，勞工終止契約時，繼續工作3個月以上1年
      未滿者，應於10日前預告之，繼續工作1年以上3年未滿者
      ，應於20日前預告之，繼續工作3年以上者，於30日前預
      告之，勞基法第15條第2項準用同法第16條第1項固定有明
      文。惟於勞工終止勞動契約之情形，預告期間乃係基於保
      障雇主立場，避免人力交接不足而設，如雇主與勞工約定
      較短之預告期間，或提前核准勞工之離職申請，應認雇主
      自願拋棄法定預告期間之利益，自不悖於勞基法第15條第
      2項準用同法第16條第1項之規範意旨。準此，原告原預定
      於12月底離職，後經被告要求將離職日提前至12月23日，
      並允諾仍給付工資至12月底，最終如數給付，應認被告已
      拋棄預告期間之利益，亦無礙原告自請離職之效力。
    ⒋原告固主張：係莊閎棋認伊違反公司規定，而依勞基法第1
      1條開口資遣伊云云，此為被告所否認。查原告就其前揭
      主張之有利事實，並未舉證以實其說，亦未敘明被告係依
      勞基法第11條何款法定事由終止系爭勞動契約，則原告此
      項主張自難憑取。
    ⒌原告另主張被告未給付3日特休未休工資、12月份未付工資
      等，自得依勞基法第14條第1項第5款、第6款終止系爭勞
      動契約云云。惟：
　    ⑴按雇主不依勞動契約給付工作報酬，或對於按件計酬之
        勞工不供給充分之工作者；雇主違反勞動契約或勞工法
        令，致有損害勞工權益之虞者，勞工得不經預告終止契
        約，勞基法第14條第1項第5款、第6款定有明文。職是
        勞基法第14條第1項所列法定事由必須發生於勞動契約
        存續中，勞工方得據以終止契約。核諸卷內事證，本件
        原告於109年12月21日為預告終止系爭勞動契約之意思
        表示時，或遲至12月23日系爭勞動契約消滅前，並無任
        何有關被告未按時給付工資或損害勞工權益之虞情事之
        表示或文字紀錄。迄言詞辯論終結前，原告復未舉證證
        明於終止系爭勞動契約前，被告有前開情事，則原告尚
        無從依據前揭規定終止系爭勞動契約。至於勞基法施行
        細則第9條及第24條之1第2項第2款固規定：依勞基法終
        止勞動契約時，雇主應即結清給付工資及特別休假而未
        休假之工資予勞工等語，然就本件而言，被告抗辯發薪
        日為次月15日，對此原告並未否認，並有原告所提出10
        9年11月份薪資及獎金明細表所載日期為109年12月15日
        可稽（本院卷第19頁、第40頁至第41頁），從而設若12
        月23日系爭勞動契約猶存續中，斯時系爭勞動契約所約
        定12月工資應給付期限尚未屆至，亦未達年度結算特休
        未休期限，則被告未為給付尚無違反義務可言，原告無
        從據此主張有勞基法第14條第1項第5款、第6款之事由
        。本件係因系爭勞動契約業經原告自請離職而終止，被
        告方依前開規定負有「結清」之義務。詎原告竟以被告
        未於離職日結清給付前揭款項，回推逕認原告得以此為
        由主張勞基法第14條第1項第5款、第6款，顯然錯解前
        揭條文規範邏輯，洵無足取。
　    ⑵又系爭勞動契約既已於109年12月23日消滅，則原告嗣於
        110年1月6日彰化縣政府勞資爭議調解時，始依勞基法
        第14條第1項第5款、第6款規定終止勞動契約，自不生
        效力。況被告已於110年1月15日給付原告包含12月份薪
        資及特休未休工資合計32,707元，有被告所提出原告薪
        資明細表及薪資轉帳交易明細查詢可資參佐（本院卷第
        49頁、第51頁），已無短付原告12月份薪資及特休未休
        工資之情事。
    ⒍承此，本件係由原告自請離職，應堪認定。至於原告主張
      被告係依勞基法第11條終止系爭勞動契約，或主張其依勞
      基法第14條第1項第5款、第6款終止系爭勞動契約，均無
      理由。
  ㈡原告請求被告給付預告期間工資及資遣費，有無理由？
    ⒈按雇主依勞基法第11條或第13條但書規定終止勞動契約，
      且未依勞基法第16條第1項各款所定期間預告終止者，勞
      工始得請求發給預告期間工資，勞基法第16條規定於勞工
      終止勞動契約之情形並無準用，觀諸勞基法第16條第3項
      即明。復按勞雇主應發給勞工資遣費者，以勞動契約依勞
      基法第11條、第13條但書、第14條及第20條或職業災害勞
      工保護法第23條、第24條規定終止時為限，為勞工退休金
      條例第12條、勞基法第17條及第14條第4項所明定。
    ⒉系爭勞動契約係經原告自請離職而於109年12月23日消滅，
      則原告於110年1月6日依勞基法第14條第1項第5款、第6款
      規定終止系爭勞動契約並不合法，復未證明被告曾以勞基
      法第11條所列法定事由資遣原告之情事，已如前述，則原
      告自不得請求被告給付預告期間工資及資遣費。
五、綜上所述，原告主張被告係依勞基法第11條終止系爭勞動契
    約，或主張其依勞基法第14條第1項第5款、第6款終止系爭
    勞動契約等，均無足採。故原告請求被告給付預告期間工資
    及資遣費合計11,299元，及自起訴狀繕本送達翌日起至清償
    日止，按年息百分之5計算之利息，為無理由，應予駁回。
六、又原告之訴既經駁回，其所為假執行之聲請即失所附麗，爰
    併予駁回。
七、本件事證已臻明確，兩造其餘攻擊防禦方法及證據，經核與
    判決結果不生影響，爰不予調查及一一論列。
八、訴訟費用負擔之依據：民事訴訟法第78條，並依同法第436
    條之19第1項規定，確定訴訟費用額為1,000元（第一審裁判
    費），均由原告負擔。
中　　華　　民　　國　　110 　年　　5 　　月　　13　　日
                  勞動法庭    法  官  徐沛然
以上係照原本作成。
如不服本判決，應於送達後20日內，向本院提出上訴狀並應記載
上訴理由，表明關於原判決所違背之法令及其具體內容與依訴訟
資料可認為原判決有違背法令之具體事實，於本判決宣示後送達
前提起上訴者，應於判決送達後20日內補提上訴理由書（須附繕
本）。
中　　華　　民　　國　　110 　年　　5 　　月　　14　　日
                              書記官  蔡明株